臺灣臺北地方法院民事判決　　　　　　　　　　　　　九十三年度再易字第七四號
　　再審原告　　甲○
　　再審被告　　乙○○
右當事人間請求給付票款事件，再審原告對於中華民國九十三年九月三十日本院九十
三年度簡上字第二八三號確定判決提起再審之訴，本院判決如下：
    主      文
再審之訴駁回。
再審訴訟費用由再審原告負擔。
    事實及理由
一、再審原告起訴主張：本院九十三年度簡上字第二八三號確定判決有下列適用法規
    顯有為違誤之情事：(一)再審原告於台南地方法院台南簡易庭九十二年度南簡字第
    一三五一號事件之訴訟代理人陳述與實情有出入，再審原告嗣後已另陳述實情，
    並請訴訟代理人以書狀陳明，原審竟僅摭拾當事人在更正陳述前之片段記載，而
    為認定事實之依據。又原審並未就雙方不爭執之便條紙（或會算單）之前因後果
    判斷，僅摭拾後張之便條紙（或會算單）來斷定事實，然卻又未對於再審原告所
    提出之雙方不爭執之前張便條紙（或會算單）之內容來說明未取捨之原因，以及
    未說明此與應證事實無關之理由。且原審僅擷取再審被告提出之信箋內容片段，
    來釋明再審原告在「三年前」有與陳淑惠有借貸關係，惟所指時間與再審原告借
    款給再審被告的時間根本不對，何以得證明本案的借款關係成立在再審原告與陳
    淑惠之間？故原判決有適用法規顯有錯誤之情。(二)陳淑惠就借款本金及利息之證
    詞內容有前後不一之情，且乙○○與陳淑惠主張之利息金額與再審原告所認定之
    金額並不相符，原審卻忽視當事人聲明之證據而不予調查，且於判決理由項下毫
    無說明，有就足以影響於裁判之重要證物，漏未斟酌之情。即違反民事訴訟法第
    四百九十六條第一項第一款及第四百九十七條之規定，因依該等規定提起本件再
    審之訴等情。並聲明求為判決：本院九十三年度簡上字第二八三號確定判決駁回
    再審原告在前審新台幣（下同）一百萬元及其法定利息部分之訴與該部分假執行
    聲請暨命負擔該部分訴訟費用之部分均廢棄；(二)前廢棄部分，再審被告應給付再
    審原告一百萬元，及自第一審起訴狀繕本送達翌日起至清償日止，按年息百分之
    五計算之利息。
二、按再審之訴顯無再審理由者，得不經言詞辯論，以判決駁回之，民事訴訟法第五
    百零二條第二項定有明文。次按，再審形式上為新開始之訴訟程序，實質上係前
    訴訟之再開及續行，故再審之訴除須具備一般訴之合法要件及再審之合法要件外
    ，須先審查有無民事訴訟法第四百九十六條及第四百九十七條等再審事由後，始
    得進入實質上原訴訟之訴訟標的審理。查，本件再審之訴雖未逾三十日之不變期
    間，然再審原告既認為原確定判決有「適用法規顯有錯誤」及「就足影響於裁判
    之重要證物，漏未斟酌」等情，而提起本件再審之訴，本院自應先審查原確定判
    決有無前開再審事由，若有，方遞予審查再審原告聲明廢棄之判決。現就原確定
    判決是否有再審原告所指述之再審事由析述如后：
（一）按訴訟代理人為訴訟行為，係本於當事人之授權以自己之意思為之，並非本人
      之代言機關，故其行為有無錯誤。不依本人之意思決之，而依代理人之意思決
      之，其所為事實上之陳述，除經到場之當事人本人即時撤銷或更正外，其效果
      即及於當事人本人，不得以與當事人或本人之真意不符為理由，而否認其效力
      。最高法院四十九年台上字第二三六二號判例著有明文可參。故再審原告嗣後
      雖為撤銷或更正之陳述，訴訟代理人所為之事實上陳述，仍不失其效力，應可
      認為同一當事人事實上陳述前後矛盾，法院自得依民事訴訟法第二百二十二條
      第一項之規定自由心證判斷孰一可信，並無再審原告所指適用法規顯有錯誤之
      情。
（二）又按民事訴訟法第四百三十六條之一第三項準用第四百三十四條第一項規定，
      判決書內之事實及理由，得合併記載其要領。經查，原第一審判決理由已載有
      「兩造其餘攻擊防禦方法及舉證，經本院審酌後，核於判決結果無影響，爰不
      一一論述。」。而原第二審確定判決並已就會算單之內容及據以認定訴外人陳
      淑惠有向再審原告借款之理由詳為記載，自非判決不備理由。況原審判決所載
      之「三年前」，旨在認定訴外人陳淑惠於八十九年間即已有向再審原告借款及
      接觸之事實，再審原告主張不認識伊且未與之接觸等語，並不可採，並非再審
      原告於再審理由中所稱之「證明本案的借款係成立在再審原告與陳淑惠之間」
      。是再審原告指摘原審判決有適用法規顯有錯誤之情形，即非有據。
（三）再審原告於原審訴訟程序中並未爭執陳淑惠就借款本金及利息之證詞內容有前
      後不一之情，且關於再審原告謂：乙○○與陳淑惠主張之利息金額與再審原告
      所認定之金額並不相符一節，原確定判決既已認定系爭借貸關係應存在於再審
      原告與陳淑惠間，再審原告請求乙○○給付借款為無理由，自毋庸再審究借款
      本金及利息之金額為幾何，是再審原告稱原審判決有重要證物漏未斟酌之再審
      事由，顯屬無據。
（四）綜上，再審原告所主張者，核與民事訴訟法第四百九十六條第一項第一款及第
      四百九十七條等再審事由不符，揆諸首開規定，本件再審之訴應不經言詞辯論
      ，逕予判決駁回。
三、據上論結，本件再審之訴為顯無理由，依民事訴訟法第五百零二條第二項及第七
    十八條，判決如主文。
中　　　華　　　民　　　國　　九十三　　年　　十二　  　月　　二十一　　日
                                民事第四庭  審判長  法  官　盧彥如
                                                    法  官　唐于智
                                      　　　　　　　法  官　黃柄縉
右為正本係照原本作成
本判決不得上訴
中　　　華　　　民　　　國　　九十三　　年　　十二  　　月　　二十二　　日
                                                    書記官  楊湘雯
